【裁判字號】    98,上易,990
【裁判日期】    980708
【裁判案由】    竊盜
【裁判全文】
臺灣高等法院刑事判決                 98年度上易字第990號
上  訴  人  臺灣士林地方法院檢察署檢察官
被      告  丙○○
上列上訴人因被告竊盜案件，不服臺灣士林地方法院98年度易字
第35號，中華民國98年2 月27日第一審判決（起訴案號：臺灣士
林地方法院檢察署97年度偵字第13493號）， 提起上訴，本院判
決如下：
    主  文
上訴駁回。
    理  由
一、公訴意旨略以：被告丙○○與乙○○（業經原審以犯竊盜罪
    ，累犯，判處有期徒刑8 月確定）共同意圖為自己不法之所
    有，於97年10月1日晚間6時許，由乙○○駕駛車號H6-0889
    號自用小客車搭載被告丙○○，在臺北市○○區○○路3 段
    駕車來回尋找作案目標，車內攜有如附表所示客觀上足供兇
    器使用之物；於同日晚間7 時許，乙○○將車輛停在臺北市
    士林區○○路○段219巷前，由被告丙○○佯裝遛狗在一旁巷
    口把風，由乙○○持不明兇器剪斷甲○○於上址前之貨櫃屋
    門鎖，再進入貨櫃屋內竊取電纜線約100公尺、電鑽1支得手
    後駕車逃逸，因認被告丙○○涉犯刑法第321條第1項第2、3
    款之攜帶兇器、毀壞安全設備竊盜罪云云。
二、公訴意旨認被告丙○○涉有攜帶兇器、毀壞安全設備竊盜罪
    ，無非係以同案被告乙○○於偵查中之供述、證人甲○○之
    證述、在卷之贓物認領保管單、贓物照片及扣案如附表所示
    之物為其論據。訊據被告丙○○則堅決否認犯罪，辯稱：當
    時乙○○駕車到至善路3段219巷口對面，告知需上廁所，伊
    也下車遛狗，不知乙○○當時是進入貨櫃屋竊盜等語。
三、按犯罪事實應依證據認定之，無證據不得認定犯罪事實，刑
    事訴訟法第154 條第2 項定有明文。又告訴人之告訴係以使
    被告受刑事追訴為目的，是其陳述是否與事實相符，仍應調
    查其他證據以資審認，始得為不利被告事實之認定。而認定
    被告有罪之事實，應憑證據，如未能發現相當之證據，或證
    據不足以證明，自不能以推測或擬制之方法以之為裁判基礎
    ；且認定事實所憑之證據，雖不以直接證據為限，間接證據
    亦包括在內；然而無論直接或間接證據，其為訴訟上之證明
    ，須於通常一般之人均不致有所懷疑，而得確信其為真實之
    程度者，始得據為有罪之認定，倘其證明尚未達到此一程度
    ，而有合理懷疑存在時，尚難為有罪之認定基礎；另茍積極
    之證據不足以為被告犯罪事實之認定，即應為被告有利之認
    定，更不必有何有利之證據，最高法院分別著有52年臺上字
    1300號、40年臺上字86號、76年臺上字4986號判例可資參照
    。
四、經查：
  (一)同案被告乙○○於偵查中，雖證稱：被告丙○○應該知道伊
    在幹嘛等語。但伊於當次偵訊應答中，已堅決否認被告丙○○有幫伊把風，伊也沒有叫被告丙○○看守把風之情（見偵
    查卷第74頁），顯然同案被告乙○○當次偵訊所述，僅係自
    己推想被告丙○○可能知悉伊下車竊盜之目的，此主觀臆測
    ，本難逕為被告丙○○犯罪之憑據。況同案被告乙○○於原
    審審理時，尚且結證稱：97年10月1 日晚間伊駕車注意到貨
    櫃屋外面有堆東西，就稱要下車上廁所，要女友即被告丙○○帶狗下車去走走，等一下再開車下去接她，被告丙○○不
    會贊同伊竊盜等語明確（見原審卷第72至74頁），經核與被
    告丙○○所辯之情相吻合，更足令本院產生合理懷疑，認被
    告丙○○並未與同案被告乙○○就本件竊盜犯行達成犯意之
    聯絡，其當時攜狗下車在臺北市○○區○○路3段219巷口，
    僅單純在遛狗而等候同案被告乙○○至路旁上廁所而已。
  (二)告訴人甲○○於警詢及偵查中雖均證稱：被告丙○○在一旁
    佯裝遛狗，似在替被告乙○○把風云云，然其於原審審理時
    ，已結證稱：其認為被告丙○○在把風只是因為當時從車子
    下來之女子（即被告丙○○）遛狗時在四處張望，但男子（
    即被告乙○○）在貨櫃屋竊盜時，其只注意該男子，沒注意
    到女子（被告丙○○）與狗在做什麼等語（見原審卷第64、
    65、69頁），可見告訴人僅因被告丙○○下車遛狗時四處張
    望之舉，便推測彼與被告乙○○有犯意聯絡，而分擔為渠竊
    盜把風之行為。但被告丙○○下車遛狗時天色已經昏暗，路
    燈又還未亮起，甲○○之貨櫃屋附近最近的住家距離達 2、
    300 公尺等情，已經甲○○於原審審理時證述甚明（見原審
    卷第66至68頁），以被告丙○○一名弱女子於天色昏暗時在
    此偏遠之地下車遛狗等候男友路旁如廁，或基於自身安全考
    量，或因羞於男友路旁如廁之行徑，因此神色有異而四處張
    望，實非違於常情之舉，自亦難因告訴人甲○○上開主觀之
    推測，遽認被告丙○○確與同案被告乙○○間有犯竊盜罪之
    犯意聯絡，而從事把風之行為分擔。
  (三)再者，證人甲○○證稱同案被告乙○○行竊當時，伊站立在
    駁崁上方之土地公廟處注視同案被告乙○○之舉動，被告丙○○遛狗之地方距伊僅五、六公尺，被告丙○○應該可以看
    到伊等情甚明，並繪有現場圖一紙附卷足憑（見原審卷第60
    、61、82頁），倘被告丙○○與同案被告乙○○間有竊盜之
    犯意聯絡，且擔任警戒、示警之把風工作，自會注意周遭環
    境之風吹草動，豈會未注意到站立在不遠處之證人甲○○已
    察覺同案被告乙○○正在行竊？事實上，被告丙○○並未對
    同案被告乙○○示警其犯行已敗露，使證人甲○○得以及時
    報警查獲本件，益徵被告丙○○並未擔任把風甚明。尚不得
    以被告丙○○遛狗遛到駁崁上，遽謂被告丙○○站在高處即
    係擔任把風之行為。
  (四)另按行為人對於他人所從事之犯罪行為，是否具有犯意聯絡
    及行為分擔，為成立共同正犯之構成要件事實，根據刑事訴
    訟法第154 條規定，應依積極證據加以認定。若無足可證明
    共同正犯之積極證據，不得徒憑涉案各人間有何親誼故舊關
    係，遽行推測其必會共同參與犯罪。同案被告乙○○固坦承
    其於上開時地駕車搭載被告丙○○先後3 次停留在竊案現場
    之貨櫃屋附近之情，並為被告丙○○所不爭執。然被告丙○○與同案被告乙○○為男女朋友，其搭乘男友之車出遊兜風
    ，並無特定目的地，亦非駕駛者，並非必然知悉駕駛人即同
    案被告乙○○繞行現場3 次之真正用意，而同案被告乙○○
    行竊時並未告知被告丙○○，亦未推由被告丙○○擔任把風
    行為，已如前述，亦難執同案被告乙○○駕車繞行現場3 次
    ，遽謂被告丙○○與同案被告乙○○有竊盜之犯意聯絡、行
    為分擔。
  (五)至於卷附之贓物認領保管單、贓物照片等，固能證明同案被
    告乙○○所為竊盜犯行，但究不能佐證被告丙○○於97年10
    月1日晚間7時許，在臺北市○○區○○路3段219巷附近遛狗
    時，是基於與同案被告乙○○間共同犯意聯絡而從事把風之
    行為。另扣案於上開車輛查扣如附表之物，不能證明係同案
    被告乙○○下車行竊所攜之工具，業經原審審認綦詳，自更
    難憑此佐認被告丙○○共同竊盜之犯行。
五、綜上所述，本案關於被告丙○○共犯竊盜罪行之證明，均未
    達於通常一般之人均不致有所懷疑，而得確信其為真實之程
    度，殊屬無從為有罪之確信。此外，本院復查無其他積極證
    據足資證明被告丙○○有公訴意旨所指之犯行，是應認不能
    證明犯罪。原審認不能證明被告丙○○犯罪，而諭知被告丙○○無罪，經核其認事用法及證據之取捨，均無違誤。檢察
    官上訴意旨，仍執陳詞，任意指摘原判決此部分不當，求予
    撤銷改判，均經本院於前開理由予以指駁說明，是檢察官之
    上訴無理由，應予駁回。
據上論斷，應依刑事訴訟法第368 條，判決如主文。
本案經檢察官曾忠己到庭執行職務。
中    華    民    國    98    年    7     月    8     日
                  刑事第九庭審判長法  官  陳貽男
                                  法  官  許宗和
                                  法  官  何信慶
以上正本證明與原本無異。
不得上訴。
                                  書記官  王泰元
中    華    民    國    98    年    7     月    13    日
附表：
一、大型油壓剪4支
二、中型油壓剪1支
三、小型油壓剪1支
四、削皮刀2支
五、美工刀1支
六、鐵鎚1支
七、鐵撬2支
八、鯉魚鉗1支
九、剪線剪2支
十、尖嘴鉗3支
十一、老虎鉗1支
十二、瓦斯噴槍1支
十三、絲質手套1支
十四、萬用工具1組


司法院資訊處製作；財團法人民間司法改革基金會備份。
